臺灣花蓮地方法院民事裁定　　　　　　　 99年度訴字第279號
原　　　告　劉英真
追 加原 告　呂德全
上二人共同　許嚴中律師
訴訟代理人
被　　　告　廖光哲
被　　　告　邱幹政
訴訟代理人　俞建界律師
被　　　告　蔡吳玉華
被　　　告　蔡駿杰
被　　　告　蔡欣欣
被　　　告　蔡健文
被　　　告　蔡佳欣
上五人共同
訴訟代理人　余道明律師
上列當事人間請求清償債務事件，原告為訴之追加及變更，本院
裁定如下：
    主  文
原告追加及變更之訴均駁回。
訴訟費用由原告負擔。
    理  由
一、查民事訴訟法第255條第1項前段規定，訴狀送達後，原告不
    得將原訴變更或追加他訴。
二、本件據原告劉英真於民國（下同） 99年9月10日起訴狀所載
    ，係依民法第312條利害關係第三人之清償、民法第179條不
    當得利、民法第 176條適法無因管理人之費用償還請求權提
    起清償債務之訴，先位聲明請求被告廖光哲等應各給付原告
    新台幣（下同） 1,875,000元及法定利息。備位聲明則請求
    被告廖光哲等應各給付原告新台幣 2,500,000元及法定利息
    。兩造並均就原告上開主張分別於 99年11月3日、99年11月
    25日、 100年1月13日言詞辯論期日而為辯論。原告嗣於100
    年1月 24日，未得被告同意，以原告呂德全為本件連帶債務
    人之一，因其在監服刑中，故以其配偶劉英真之手清償 750
    萬元之債務，自得依民法第 281條向他債務人即被告等請求
    償還各自分擔之部分。而依民事訴訟民事訴訟法第 255條第
    1項但書第2款、第 7款請求之基礎事實同一，或不甚礙被告
    之防禦及訴訟之終結具狀追加呂德全為原告，並變更其先先
    位聲明為請求被告廖光哲等應各給付原告呂德全或原告劉英
    真新台幣 1,875,000元及法定利息；備位聲明則請求被告廖
    光哲等應各給付原告呂德全或原告劉英真新台幣 2,500,000
    元及法定利息（見本院卷第144頁以下）。又於100年3月7日
    具狀變更訴之聲明為：先位聲明被告廖光哲等應各給付原告
    呂德全新台幣 1,875,000元及法定利息。備位聲明則請求被
    告廖光哲等應各給付原告劉英真新台幣 1,875,000元及法定
    利息（見本院卷第167頁以下）等情。
三、經查本件原訴之訴訟標的，係原告劉英真對於被告廖光哲等
    以民法第312條利害關係第三人之清償、民法第179條不當得
    利、民法第 176條適法無因管理人之費用償還請求權提起清
    償債務之訴，嗣後原告依民法第 281條連帶債務人之一清償
    向他債務人即被告等請求償還各自分擔之部分為由，而追加
    原告呂德全並變更訴之聲明；原訴為不當得利及無因管理，
    由原告劉英真以利害關係第三人為清償；後訴為連帶債務人
    間之分擔，由原告呂德全以原告劉英真之手清償連帶債務；
    則兩訴之訴訟標的及原因事實係屬個別，並不相同，且兩訴
    之訴訟標的對於原告間亦無法律上合一確定之必要，尚難認
    其請求之基礎事實同一，或不甚礙被告之防禦及訴訟之終結
    。又本件原訴之辯論，已去成熟不遠，若准許其追加，尚須
    調查原告呂德全與原告劉英真間之法律關係（原告劉英真是
    否為原告呂德全之代理人或手足之延伸）、原告劉英真持有
    犯罪所得之經過（信託或係以自己之財產投資置產、如係犯
    罪所得之變形是否應由檢察官予以沒收）、原告劉英真何以
    願以利害關係第三人為清償之原因（動機）及原告劉英真提
    出清償之 750萬之來源（自己之財產或向他人借款），凡此
    皆與原告呂德全是否已清償其連帶債務有關，而應行調查，
    徒使訴訟之終結延滯，且被告之訴訟代理人亦當庭表示不同
    意訴之追加，有言詞辯論筆錄在卷可稽（本院卷第 183頁反
    面）。故原告為本件訴之追加及變更，未經被告同意並有礙
    訴訟之終結，自不應准許。
四、依民事訴訟法第 249條第1項第6款，第95條，第78條，裁定
    如主文。
中    華    民    國    100    年    6    月    10    日
                       臺灣花蓮地方法院民事庭
                           法      官  沈士亮
以上正本係照原本作成。
如對本裁定抗告須於裁定送達後10日內向本院提出抗告狀，並繳
納抗告費新臺幣1,000元。
中    華    民    國    100    年    6    月    10    日
                           法院書記官  杜依玹